行　政　法　院　判　決　　　　　　　　　　　　　八十七年度判字第二二四六號
　　原　　　告　岱偉實業股份有限公司
　　代　表　人　甲○○
　　被　　　告　財政部關稅總局
右當事人間因進口貨物核定稅則號別事件，原告不服行政院中華民國八十七年五月二
日台八十七訴字第二○四二六號再訴願決定，提起行政訴訟，本院判決如左︰
　　主  文
原告之訴駁回。
　　事  實
緣原告委託旭懋報關有限公司分別於民國八十六年二月十五日至三月十七日向財政部
高雄關稅局申報自印尼進口INDONESIAN FINISHED FLOOR 六批，報單號碼ＢＣ＼ＤＡ
＼八六＼Ｆ四二○＼九二○一、ＢＣ＼八六＼Ｕ二六四＼○○一○、ＢＣ＼八六＼Ｕ
二六四＼○○一一、ＢＣ＼八六＼Ｕ四七五＼○○○七、ＢＣ＼八六＼Ｕ四一一＼○
○○一及ＢＣ＼八六＼Ｕ五四一＼○○○四號，報列行為時海關進口稅則（以下簡稱
稅則）第四四一八．九○．九○號，互惠稅率百分之二．五，經該局改列稅則第四四
一二．一一．二○號，按互惠稅率百分之二十課徵關稅。原告不服，分別向高雄關稅
局聲明異議，經該局加具意見報請被告評定異議駁回。原告不服，提起訴願、再訴願
，遞遭決定駁回，遂提起行政訴訟，茲摘兩造訴辯意旨於次：
原告起訴意旨略謂：查『依法行政』乃民主法治國家所應遵循之不二法則，經查本件
核定稅則號別再訴願事件，行政院罔顧上開原則，自棄法律主張及見解，前後作出不
同之決定，實漠視民眾權益，惟期盼鈞院能秉諸公平、公正原則依法論斷，俾保障原
告應有之權益。本件首應究明者，即原告自七十八年起迄今，每月均從印尼進口與系
爭地板完全相同之『拼花地板』貨櫃數只，均按進口稅則第四四一八號，稅率二‧五
申報，主管機關亦均依上開稅則、稅率課徵關稅在案，惟自八十三年八月份起，財
政部高雄關稅局在毫無預知或公告周知情況下，無故將原告進口上開完全相同之貨品
，突然改列進口稅則第四四一二‧一一‧二○號，按稅率二十課徵關稅，稅率遽然
增加達八倍之多，已嚴重侵害原告之生存權益，此種行政作為實與政府依法行政之執
法原則及秉持公信力背道而馳，此種濫用公權力，亦為法所不容，為此原告經過長達
近三年來之聲明異議、訴願及再訴願等行政救濟程序，終於在八十五年一月十二日（
曾經言詞辯論）獲行政院作成再訴願決定書，其主文明載『原決定及原評定均撤銷．
．．』，從而行政院台八十五訴字第○一二五一號決定書所載報單號碼ＢＤ八三＼六
一一二＼○○○七號及ＢＤ八三＼六一五○＼○○二一號之原決定及原評定均已撤銷
在案。但在後進口與系爭貨品完全相同之貨品，如今卻遭行政院決定書作成『再訴願
駁回』之決定，兩種絕然不同之決定版本，益顯本件行政處分要屬違背法令至明。一
、首就本件再訴願決定書與前揭再訴願決定書作一比較：(一)再訴願決定機關任諸「處
分機關」（當指高雄關稅局）曲解法令，且利用訴願爭訟期間，允其作各種證據之補
強，實有失客觀、公正之立場。(二)再訴願決定機關對同類貨品前後均經再訴願二者所
作之不同決定，明顯違背法令，徒使訴願制度形同虛設，對人民權益之保障視若無睹
，且二者所執理由，逕相矛盾，益顯迴護下級處分機關至明。本件尤其可議者，即自
七十八年迄八十三年八月對系爭貨物，原處分機關均依四四一八稅則課徵百分之二‧
五之稅率在案，惟在稅則未作通盤檢討修正前，設若行政院再訴願認定本件處分核課
二十稅率為適法，則莫非在上開期間內之課徵百分之二‧五稅率均屬非法。(三)依司
法院釋字第三六八號解釋意旨，及財政部之函令，對遭撤銷之案件，不得隨意維持原
處分。本件一再訴願決定，未參照同樣貨品案件，曾經行政院撤銷原處分之意旨，逕
予維持，有違行政法則至明。二、再就本件處分違背適用法則順序（即「特殊性較具
一般性者為優先適用之原則」）：(一)查本件行政院決定書，其所述理由一及二已列在
行政院撤銷上開訴願決定前之理由中，實了無新意可言，且在其主觀上已認定『經高
雄關稅總局查驗結果，來貨為貼面合板加工複合地板．．．』，既認定為複合地板，
即應依貨品性質、用途予以歸類方是，設若此一大原則無法堅守，則進口貨品繁多，
可任意認定用途，更可朝令夕改，隨心所欲矣。又再訴願決定書理由載『按稅則第四
四一二．一一．二○號為：「加工合板之外層至少有一層由下述熱帶木材製成者：暗
紅柳桉、淺紅柳桉、白柳桉、西伯木、林巴木、加彭桃花心木、沙比利木、巴篆木桃
花心木、巴西黃檀及蓋亞那伽羅木，每層厚度不超過六公厘」，互惠稅率百分之二十
，同稅則第四四一八．三○．○○號為：「木製拼花地板」，互惠稅率百分之二．五
，同稅則第四四一八．九○．九○號為鑲空格子，木板以外之『其他建築有細木製品
及木作成品，互惠稅率百分之二．五。次按國際商品統一分類制度（以下簡稱Ｈ．Ｓ
）註解中文版第五五四、五五五頁對第四四一二節載「合板、單板貼面板及類似積層
材」之加工範疇詮釋如下：「上述任何種類之板材可能由金屬或塑膠等其他材料加以
敷面。另外，本節之產品可能加工成第四四○九節所述之形式，彎曲加工、波狀加
工、穿孔加工切削或成型呈方形或長方形以外之形狀或不適於其他節所包括物品之特
性之任何加工。」及同註解第五五一頁有關稅則第四四○九節之詮釋：「木材（包括
用於拼花地板但未裝配之木條及飾條），沿著任何材邊及材面作連續型鉋或類似加工
，（已製舌榫、槽榫．．．或類似加工），不論是否經刨平、砂磨或指接。』云云，
處分機關據上註解所作陳述，俱與系爭貨品完全無關，尤其言及第四四○九節部分係
屬免徵關稅部分，何以得與之相提併論，張冠李戴，實不知所云，但竟作為判斷之圭
皋。再仔細推敲以上所理由，均係論及加工合板及其他合板之類，在此所應確認者
，即合板或加工合板均屬於材料或半成品，其用途五花八門，各取所需，此乃真正重
心之所在，故而稅率應較高。而原告所進口之「銘木拼花地板」已成定型，且屬成品
，僅作地板為其唯一用途，焉可恣意擴充解釋之﹖何以捨棄行之多年之四四一八‧三
○‧○○號之註解，更而莫明所以引用至四四○九節之註解，且按該節要屬免稅。足
徵處分機關引用Ｈ．Ｓ無關之解釋加以拼湊，以印證其判斷，而對系爭貨物性質及稅
則四四一八之註解則略而不論，方致作成錯誤決定，實有違證據法則與經驗法則。(二)
再查依Ｈ．Ｓ解釋準則一：『類、章及分章之標題，僅為便於查考而設，其分類之核
定，應依照稅則號別所列之名稱及有關類或章註為之。』，依此準則精神，按四四一
二‧一一‧二○號明定為『加工合板類』，完全未論及拼花地板類，而四四一八節則
明示已組成之「拼花地板」，從而依此稅則精神準則，斷不容處分機關以其主觀並超
越行政裁量權而作出錯誤認定，侵及民眾權益，而本件系爭貨品正合於稅則四四一八
‧三○‧○○號，故應適用四四一八節之規定殆無疑義。三、本件核定稅則莫衷一是
，任諸處分機關因人、因事、因時、因地而異，毫無準則章法可言：(一)按原告自印尼
所進口之「 INDONESIAN FINISHED FLOOR」即系爭拼花地板每月均有進口，以往均依
法按進口稅則第四四一八‧三○‧○○號，稅率二‧五課徵關稅，惟自八十三年八
月份以後，高雄關稅局曾改列稅則為第四四一二‧九九‧四○號課徵關稅有之，又曾
列為四四一二‧一一‧二○號，惟至關稅總局一律列為四四一二‧一一‧二○號徵稅
，足徵原告進口上開系爭拼花地板其認定之標準，常因人而異，此均肇因於詮釋不清
及認定用途違誤所致。(二)又據財政部3.5.台總局稅字第八五一○一九一○號之公函
中亦自承『關於稅則第四四一八節及四四一二節加工合板產品實務分辨不易，且稅則
、稅率結構不盡合理，爭議不斷，海關在執行上產生困擾，謹建議將該產品之稅率機
動調降並修正為一致，以減少訟源，請鑒核』歷歷在案，最近更有一案例，即『柏岱
公司』在八十四年十一月十一日自印尼進口同款、同性質之貨品，因不服所核定四四
一二稅則號別，經提起異議，而後經由基隆關稅局複驗結果，接受原申報稅則即四四
一八‧三○‧○○稅率課稅，並於5.1.以八十五基五業一字第○一七八號函退還溢
徵進口稅款在案，更突顯專業之主管關稅當局對系爭貨品核課關稅莫衷一是，一般民
眾又如何遵循之﹖既然關稅當局自承分辨不易，且稅則稅率不盡合理，應本諸『事疑
從輕』之法則認定之，方符法制，足徵關稅當局在無憑無據下仍繼續將系爭貨品，依
稅則四四一二課徵二十關稅，即過於嚴苛，不符法制。四、被告罔顧『依法行政』
之原則，再三運用公權力，從事事後補強事宜，罔顧行政處分時之法令現狀：(一)按本
件系爭貨品之稅率問題，被告曾函請我國駐比利時代表處，向世界海關組織關稅合作
理事會（ＷＣＯ）查詢結果，據我國比利時代表處回函『根據世界海關組織即關稅合
作理事會之意見，即類似案件宜驗明用途，並洽請出口國海關提供分類意見，設若仍
有歧見，可請秘書處提Ｈ．Ｓ委員會討論，又拼花地板木條厚度以適宜及實用為宜，
並無須硬性訂定標準』，又根據上開組織之承辦人員謂：『該貨品如為可直接使用之
地板成品，則以歸列四四一八‧九○項目相關號列為宜』，此均有公文書為憑，被告
明知竟棄而不論，實令原告倍覺冤抑。(二)原告曾檢具由產地國印尼，以完全相同之實
物於一九九五年十二月四日送請德國慕尼黑財政總管理局關稅審核機構經審定為四四
一八‧三○‧○○在案，其中對銘木地板之成品結構記載綦詳。再者依據台灣省林業
試驗所發行之『木材文化與生活』曾刊載『拼花地板』（簡介）完全與原告進口之貨
品契合，被告一再堅持其己見，實令人費解。(三)在本件再訴願決定書理由載被告曾檢
附本案貨樣，送請林業試驗所鑑定是否為拼花地板或化妝合板加工複合地板，並請
明認定標準。（註：按該試驗所在其八十四年十二月出版之刊物『木材、文化與生活
，並附圖說明，已明載系爭貨品為『拼花地板』在卷，特請詳鑒，該所並未謂系爭貨
品可作壁板或家具、面板等用途，純為關稅當局臆度之詞）。又依該所1.八五農
林試利字第○六一五號函說明二載『送鑑木材樣品一件，經鑑定結果係屬化妝合板經
加工而成之地板用材』，而在2.9.該所函鑑謂『本案所稱拼花部分為不超過六公厘
之單板，與『木條』認定上有所差別』，顯然該所係受『海關設定以不超過六公厘之
厚度而作成判斷』，而後海關仍繼續不斷函送系爭貨品要求鑑定，此有5.13.農林試
利字第二五八三號函及八五農林試利字第一三九四號函以及八五農林試利字第○七三
二號函復鑑定結果可稽，藉以配合高雄關稅局所作處分之認定，如此林試所之上開多
次不同鑑定一再變更，與其之前出版之刊物矛盾，為此原告曾委託國立屏東技術學院
林產加工技術系作出試驗報告，訴願機關不予採信，居然載謂『其試驗之物品稱為居
家用地板與本案系爭貨品是否相同，不無疑義．．．』莫非行政機關仍存威權心態﹖
只有合乎其認定標準者之鑑定方屬正確﹖又何能令民眾心悅誠服﹖五、財政部在原告
自八十三年八月份起，提出行政救濟程序之漫長期間，曾透過駐外單位，致有『．．
．又再訴願人另案進口與系爭來貨相同之銘木拼花地板，業經經濟部國際貿易局函請
駐比利時代表處向世界海關組織查詢結果，認所附貨樣以歸列稅則第四四一二節相關
項下為宜，有財政部八十五年十二月二十四日台財訴字第八五二一七九五九七號函附
駐比利時代表處八十五年十一月十四日比利（八五）字第四七五號簡函影本可稽，並
據該處八十五年十一月二十九日比利（八五）字第五○五號簡函復財政部明世界海
關組織於Ｈ．Ｓ會議中已獲致相同結論．．．』云云，經查上開訊息原告及相關廠商
均被蒙在鼓裡，又查其中記載『．．．印尼海關代表曾提貨樣於世界海關組織（ＷＣ
Ｏ）Ｈ．Ｓ會議中提請討論並獲致結論，印尼海關亦無異議．．．』云云，此一會議
何時召開﹖會議報告資料何在﹖何以駐比利時代表處之簡函與前列之公函內容大異其
趣，此種行政機關運用公權力結果之行為，實令民界徒呼負負，設果如其所載，退一
萬步而言，世界海關組織之Ｈ．Ｓ會議既遲在八十五年十一月間已獲致相同結論，亦
應從八十六年以後進口之系爭貨品徵起，俾免違犯『法律不溯既往原則』方為允洽與
適法。六、按行政法學明示，行政機關適用法規基本原則，其主要者包括禁止恣意原
則，即行政機關僅得基於實質觀點而為決定與行為，不得恣意援引。更有所謂比例原
則（即禁止過分原則）尤其行政官署在從事行政處分時應權衡其適當性、必要性及比
例性，更應維護人民之信賴保護原則，禁止權力濫用原則，爾今再訴願機關、訴願機
關及被告，罔顧原告合法權益，全憑主觀、及對註解之謬認，加上漠視實務及對系爭
貨品之歸類用途，在海關進口稅則未作通盤修正前，竟然改行核課重稅，完全置原告
之生機於不顧，截至目前為止，原告遭海關提存之稅額押款日益增加數額甚鉅，違反
『依法行政』，事證至明，綜上所述，謹請鈞院明鑒，參酌本件行政訴訟理由，並參
酌檢呈之所有（再）訴願理由暨卷證，更期盼鈞院依行政訴訟法第十九條規定『．．
．必要時或依當事人聲請，得指定期日．．．為言詞辯論』准予本件實施公開言詞辯
論，俾能作出更合理、合法之論斷，並賜為撤銷再訴願決定、訴願決定、原評定及原
處分，仍按四四一八稅則核課等語。
被告答辯意旨略謂︰一、查本案來貨報列進口稅則為四四一八．九○．九○號「其他
建築用細木製品及木作成品」項下，經高雄關稅局查驗結果實際來貨，為貼面合板加
工複合地板，係由五層單板膠合而成，每層厚度均未超過六公厘，以柳桉合板為基材
，上層貼銘木薄片，四面已開槽製舌榫之加工合板。參據國際商品統一分類制度註解
中文版（以下簡稱ＨＳ註解）第五五四頁及第五五五頁對第四四一二節「合板、單板
貼面板及類似積層材」之加工範疇詮釋如下：「上述任何種類之板材，可能由金屬或
塑膠等其他材料加以敷面。另外，本節之產品可能加工成第四四○九節所述之形式
，彎曲加工、波狀加工、穿孔加工、切削或成型呈方形或長方形以外之形狀或不適於
其他節所包括物品之特性之任何加工」，及同註解第五五一頁有關稅則第四四○九節
之詮釋：「木材（包括用於拼花地板但未裝配之木條及飾條），沿著任何材邊及材面
作連續型鉋或類似加工，（已製舌榫，槽榫，．．．或類似加工），不論是否經刨平
、砂磨或指接．．．」，高雄關稅局以系爭貨物核與上開註解詮釋相符，予以改列進
口稅則第四四一二．一一．二○號，按稅率二十課徵，並無不合。且本案貨品之稅
則分類見解變更，係依財政部七十五年四月十九日台財關第七五○五三三八號函規定
：「如發現原所歸列之類目號別不適當，擬變更其稅則號別課稅時，除已明文修訂者
外，應先報部核定。」，報奉財政部核准後始據以改估。至訴訟理由稱：「．．．行
政院作成再訴願決定書，其主文明載『原決定及原評定均撤銷．．．』．．．但在後
進口與系爭貨品完全相同之貨品，如今卻遭行政院決定書作成『再訴願駁回』之決定
．．．」乙節，經查另案長和企業股份有限公司進口相同貨物，經行政院台八十五訴
字第○○九○四號再訴願決定書決定：「原決定及評定均撤銷，由原評定機關另為適
當處分」，並明：「．．．允宜由原評定機關委請專業機構先行驗明來貨是否為拼
花地板後，再行歸列所應歸屬之稅則，．．．」。案經高雄關稅局以該案無貨樣抽中
檢驗，乃依該再訴願決定書意旨，檢附另案二批相同之貨樣送請臺灣省林業試驗所鑑
定結果，核與該局查驗結果相符，屬化粧合板加工複合地板，並均予歸列稅則四四一
二節，行政院據以作成「再訴願駁回」之決定，應屬適當，原告所稱顯係斷章取義，
核無可採。二、本案貨品經高雄關稅局檢樣送請臺灣大學農學院森林學系鑑定貨樣是
否為拼花地板或化妝合板加工複合地板，並請明認定標準。據該所八十六年二月二
十日（八六）森字第二七號函復：「為櫻桃木化妝單板貼面化粧合板（五層構造）加
工之複合地板（俗稱銘木地板）。．．．」則本案貨品鑑定結果，核與該局查驗結果
相符，係由五層單板膠合而成，以柳桉合板為基材，上層貼銘木薄片，四面已開槽、
製舌榫之加工合板，屬化妝合板加工複合地板，依其製造過程、結構及加工情形，仍
屬合板形態，符合前開Ｈ‧Ｓ註解中文版第五五四頁及第五五五頁之詮釋，而木製拼
花地板列有專屬稅則第四四一八節，兩者貨品品目不同。至於稅則第四四一二節之加
工合板，雖可能加工成稅則第四四○九節所述之形式，惟仍應歸屬於稅則第四四一
二節加工合板項下。易言之，本案來貨雖經開槽、製舌榫等製成稅則第四四○九節形
式，惟仍應歸列稅則第四四一二節。復查Ｈ‧Ｓ註解第五五八頁已明示拼花地板，係
由置於一層或多層木材之支撐物上之『拼花木板』所構成，並非如來貨係以薄片貼於
合板基材之上，兩者顯有不同。來貨既經驗明為化妝合板加工複合地板，與拼花地板
不同，兩者分列不同稅則號別節中，自應依「國際商品統一分類制度解釋準則」準則
一：「類、章及分章之標題，僅為便於查考而設；其分類之核定，應依照稅則號別所
列之名稱及有關類或章註為之」規定辦理。原告所稱應係不諳ＨＳ註解對稅則第四四
一八．三○．○○號「木製拼花地板」及第四四一二節「加工合板」之詮釋，致有所
誤解。三、柏岱公司所進口貨物之表層厚度為○．一公分，經核符合財政部八十四年
十一月二十五日「研商有關Ｈ．Ｓ第四四一二及第四四一八節加工地板之稅則分類事
宜」會議紀錄結論：「(一)為便於實務上的執行．．．稅則號別第四四一八節木製拼花
地板之適用以拼花層由厚度一公厘及以上之拼花木條構成者為限，做為通案之分類依
據」。而本案系爭貨物表層厚度為○．六公厘以下，兩者不同，自不宜相提並論。四
、查木質拼花地板製造過程，前經被告函請我國駐比利時代表處查詢結果，為樹材裁
切成一定規格，經拼花排板後熱壓膠合，各層木理方向相互垂直，再直剖（由中間剖
，一分為二），核屬實木拼花製品，此與來貨係在合板上貼拼花之薄片單板（厚度不
超過0.6MM ）顯有不同；且來貨經鑑定結果與稅則第四四一八．三○．○○號之木製
拼花地板不同有如前述；另依日本之關稅週報第二○八二號亦載明類似貨物「FANCY
FLOOR OF WOOD 」應分類於稅則第四四一二節項下，足見本案分類應屬正確。五、本
案來貨已檢樣送請台灣大學農學院森林學系鑑定貨樣是否為拼花地板或化妝合板加工
複合地板，並請明認定之標準。據該學系鑑定結果有如前述，係屬二次加工化粧合
板複合地板，自應歸列進口稅則第四四一二．一一．二○節。六、另案（報單號碼Ｂ
Ｃ＼八四＼Ｖ八七二＼○○○九號）貨物經高雄關稅局檢樣送請臺灣省林業試驗所鑑
定來貨是否為拼花地板或化妝合板加工複合地板，經該所八十五年五月十三日八五農
林試利字第二五八三號函復，略以「貴局送鑑地板樣品．．．，可供壁板或家具面板
等用途，視使用者而定」，鑑定結果可供壁板或家具面板等用途，於鑑定報告書上列
載甚明，原告辯稱純為關稅當局臆度之詞，顯與事實不符。另查臺灣省林業試驗所係
財政部核定之木材鑑定權威機構，具專業素養，其鑑定結果之公信力應不容置疑。七
、有關原告另案進口相同貨物，業經財政部函請駐比利時代表處向世界海關組織查詢
結果，認所附貨樣以歸列稅則第四四一二節相關項下為宜，此有行政院再訴願決定書
之理由欄評在可稽，原告所稱該訊息被蒙在鼓裡，核與事實不符。另本案原處分
機關核列系爭貨物稅則時，均依有關規定辦理，有如前述，原告所稱違反「依法行政
」乙節，顯係飾詞狡辯。三、綜上所述，原告行政訴訟理由均無可採，本案高雄關稅
局原處分，仍請予以維持等語。
　　理  由
按行為時海關進口稅則第四四一二．一一．二○號為加工合板之外層至少有一層由下
述熱帶木材製成者：暗紅柳桉、淺紅柳桉、白柳桉、西伯木、林巴木、加彭桃花心木
、沙比利木、巴篆木、桃花心木、巴西黃檀及蓋亞那伽羅木，每層厚度不超過六公厘
，互惠稅率百分之二十；同稅則第四四一八．三○．○○號為「木製拼花地板」，互
惠稅率百分之二．五；同稅則第四四一八．九○．九○號為鑲空格子木板以外之「其
他建築用細木製品及木作成品」，互惠稅率百分之二．五。本件被告以本件系爭來貨
六批經高雄關稅局檢附貨樣送請台灣大學農學院森林學系鑑定，經該學系以八十六年
二月二十日（八六）森字第二七號函復：「為櫻桃木化妝單板貼面化粧合板（五層構
造）加工之複合地板（俗稱銘木地板）。．．．應屬海關進口稅則四四一二節（加工
合板）。」則本案貨名鑑定結果，與該局查驗結果相符，係由五層單板膠合而成，以
柳桉合板為基材，上層貼銘木薄片，四面已開槽、製舌榫之加工合板，屬化妝合板加
工複合地板，符合修正前ＨＳ註解中文版第五五四頁及第五五五頁之詮釋，而與拼花
地板係由置於一層或多層木材之支撐物上之拼花木條所構成者不同，依其製造過程及
加工情形，系爭來貨自應歸列行為時稅則第四四一二．一一．二○號，按互惠稅率百
分之二十課徵關稅。原告不服，循序提起行政訴訟，而為如前揭事實欄所載之主張。
惟查：(一)、原告以報單號碼ＢＤ＼八四＼Ｕ七四九＼○○一三號向高雄關稅局申請進
口之貨品案件，雖曾經行政院台八十五訴字第○八○四四號再訴願決定書決定：「原
決定及評定均撤銷，由原評定機關另為適當處分」，並明：「．．．允宜由原評定
機關委請專業機構先行驗明來貨是否為拼花地板後，再行歸列所應歸屬之稅則，．．
．惟查，上開再訴願決定並無拘束本案之效力，且本件來貨送請台灣大學農學院森林
學系鑑定結果，核與該局查驗結果相符，屬化妝合板加工複合地板，並予歸列稅則四
四一二節，一再訴願決定遞予維持，尚無不當。而司法院釋字第三六八號解釋，係針
對行政訴訟法第四條行政法院判決效力，闡明其拘束力，本件並無適用該號解釋之必
要。(二)、又高雄關稅局檢附本案貨樣送請台灣大學農學院森林學系鑑定，經該學系以
八十六年二月二十日（八六）森字第二七號函函復鑑定結果，已如前開說明。核與該
局查驗結果相符，係由五層單板膠合而成，以柳桉合板為基材，上層貼銘木薄片，四
面已開槽、製舌榫之加工合板，屬化妝合板加工複合地板，依其製造過程、結構及加
工情形，仍屬合板形態，符合Ｈ．Ｓ註解中文版第五五四頁及第五五五頁之詮釋，而
木製拼花地板列有專屬稅則第四四一八節，兩者貨品品目不同。至於稅則第四四一二
節之加工合板，雖可能加工成稅則第四四○九節所述之形式，惟仍應歸屬於稅則第
四四一二節加工合板項下。易言之，本案來貨雖經開槽、製舌榫等製成稅則第四四○
九節形式，惟仍應歸列稅則第四四一二節。復查Ｈ．Ｓ註解第五五八頁已明示拼花地
板，係由置於一層或多層木材之支撐物上之『拼花木板』所構成，並非如來貨係以薄
片貼於合板基材之上，兩者顯有不同。來貨既經驗明為化妝合板加工複合地板，與拼
花地板不同，兩者分別不同稅則號別節中，自應依「國際商品統一分類制度解釋準則
」準則一：「類、章及分章之標題，僅為便於查考而設；其分類之核定，應依照稅則
號別所列之名稱及有關類或章註為之」規定辦理。則原告主張被告在其主觀上已認定
經高雄關稅局查驗結果，來貨為貼面合板加工複合地板，既認定為複合地板，即應依
貨品性質、用途予以歸類方是，而原告所進口之「銘木拼花地板」已成定型，且屬成
品，僅作地板為其唯一用途，被告焉可恣意擴充解釋﹖足徵被告引用Ｈ．Ｓ無關之解
釋加以拼湊，以引證其判斷，而對系爭貨物性質及稅則四四一八號之註解略而不論，
方致作成錯誤決定，實有違證據法則與經驗法則云云，亦無可取。(三)、查另案由柏岱
公司所進口貨物之表層厚度為○．一公分，經核符合財政部八十四年十一月二十五日
「研商有關Ｈ．Ｓ第四四一二及第四四一八節加工地板之稅則分類事宜」會議紀錄結
論：「(一)為便於實務上的執行．．．稅則號別第四四一八節木製拼花地板之適用以拼
花層由厚度一公厘及以上之拼花木條構成者為限，做為通案之分類依據」。有該會議
紀錄影本附於本院卷可按。而本案系爭貨物表層厚度為○．六公厘以下，兩者不同，
自不宜援引。則原告主張柏岱公司自印尼進口同款、同性質之貨品，因不服所核定四
四一二稅則號別，經提起異議後，經由基隆關稅局複驗結果，接受原申報稅則即四四
一八．三○．○○稅率課稅云云，仍無可採。(四)、按木質拼花地板製造過程，前經被
告函請我國駐比利時代表處查詢結果，為樹材裁切成一定規格，經拼花排板熱壓膠合
，各層木理方向相互垂直，再直剖（由中間剖，一分為二），核屬實木拼花製品，此
與來貨係在合板上貼拼花之薄片單板（厚度不超過0.6MM ）顯有不同，且來貨經鑑定
結果與稅則第四四一八．三○．○○號之木製拼花地板不同，詳如前述；另依日本之
關稅週報第二○八二號亦載明類似貨物「FANCY FLOOR OF WOOD 」應分類於稅則第四
四一二節項下，有台北駐日經濟文化代表處八十四年四月二十八日經組第二四三號
致財政部函及所附日文關稅週報影本附卷可稽，足見本案分類應屬正確。則原告主張
據我國駐比利時代表處回函謂根據關稅合作理事會之意見，拼花地板木條厚度以適宜
及實用為宜，並無須硬性訂定標準；又根據上開組織之承辦人員謂「該貨品如為可直
接使用之地板成品，則以歸列四四一八．九○項目相關號別為宜」云云，尚無可採。
(五)、本案貨品經檢樣送請臺灣省林業試驗所鑑定貨樣是否為拼花地板或化妝板加工複
合地板。據該所鑑定結果，係屬二次加工化妝合板複合地板，自應歸列進口稅則第四
四一二．一一．二○節。則原告主張其曾檢具由產地國印尼以完全相同之實物送請德
國慕尼黑財政廳管理局關稅審核機構經審定為四四一八．三○．○○號列云云，仍不
足採。(六)、另案（報單號碼ＢＣ＼八四＼Ｖ八七二＼○○○九號）貨品經高雄關稅局
送請臺灣省林業試驗所鑑定來貨是否為拼花地板或化妝合板加工複合地板，經該所八
十五年五月十三日八五農林試利字第二五八三號函復略以：「貴局送鑑地板樣品．．
．可供壁板或家具面板等用途，使用者而定」等語。鑑定結果可供壁板或家具面板
或地板等用途，於鑑定報告書上列載甚明，原告主張純為關稅當局臆度之詞，顯與事
實不符。另查臺灣省林業試驗所係財政部核定之木材鑑定權威機構，具專業素養，其
鑑定結果之公信力應不容置疑。(七)、又原告另案進口與系爭來貨相同之銘木拼花地板
，業經經濟部國際貿易局函請駐比利時代表處向世界海關組織查詢結果，認所附貨樣
以歸列稅則第四四一二節相關項下為宜，有駐比利時代表處八十五年十一月十四日比
利字第四七五號簡函影本附卷可稽，並據該處八十五年十一月二十九日比利字第
五○五號簡函復財政部亦明世界海關組織於Ｈ．Ｓ會議中已獲致相同結論，認原告
進口之INDONESIAN FINISHED FLOOR 貨物，應歸列稅則第四四一二節項下。復有該處
八十六年七月十日比利字第三二九號簡函檢附世界海關組織提供之DOC.40.475E 原
文影本及中譯本各一份附卷可稽。而依該 DOC40.475E 地板嵌板之分類Ｈ．Ｓ委員會
之決議理由略謂：「根據提供之資料及樣品，該產品為嵌板（寬大約三十公分，長約
一八○公分）由合板（八至十二公分厚）表面貼木薄片（由木積層材之刨片）組成，
以便仿成拼花木條製之地板嵌板。其表面經砂磨、色及上漆，有些表面經縱向溝痕
加工，該嵌板每端製舌榫，兩邊製溝槽．．．。檢視該產品其已組成嵌板，非屬拼花
木條拼成（根據註解第六七八頁第二段對四四○九之解釋）。秘書處亦認為該製造商
雖說明其可為拼花地板，但仍無法歸列稅則第四四一八．三○節，該嵌板不適用於建
築用細木製品及木作成品或鑲空格子板之述，因而稅則第四四一八．九○其他目亦
被排除。根據提供之製作過程（表面加工製舌榫）該產品應歸列稅則四四一二節。秘
書處依據解釋準則I認為其係貼面合板嵌板而應歸列該節。」等情，並有印尼木板公
會提供之已完成地板之製作流程影本附卷可按。是本件系爭貨品，應歸列進口稅則第
四四一二．一一．二○節，已無疑義。又原處分依實際來貨歸列進口貨物稅則，與法
律不溯既往原則無違。本件事證已臻明確，尚無行言詞辯論之必要。綜上所述，本件
原告進口之系爭貨物，被告評定維持高雄關稅局改列海關進口稅則第四四一二．一一
．二○號，按互惠稅率百分之二十課徵關稅，於法並無違誤，一再訴願決定遞予維持
，亦無不合，原告起訴意旨，難謂有理由，應予駁回。
據上論結，本件原告之訴為無理由，爰依行政訴訟法第二十六條後段，判決如主文。
中    華    民    國     八十七      年     十一     月       六        日
                    行 政 法 院 第 五 庭
                                審 判 長 評  事      廖  政  雄
                                         評  事      高  秀  真
                                         評  事      沈  水  元
                                         評  事      林  清  祥
                                         評  事      劉  鑫  楨
右  正  本  證  明  與  原  本  無  異
                                         法院書記官  張  惠  美
中    華    民    國     八十七      年     十一     月       九        日
